【裁判字號】    89,台上,2487
【裁判日期】    890504
【裁判案由】    過失致人於死
【裁判全文】
最高法院刑事判決                              八十九年度台上字第二四八七號
    上訴人  甲○○
右上訴人因過失致人於死案件，不服台灣高等法院中華民國八十七年三月十六日第二
審判決 (八十七年度交上訴字第二一號，起訴案號：台灣桃園地方法院檢察署八十五
年度偵字第一五六○二、一五七一三號) ，提起上訴，本院判決如左：
    主  文
原判決撤銷，發回台灣高等法院。
    理  由
本件原判決認定上訴人甲○○係豐達地毯傢俱公司（下稱豐達公司）之負責人，從事
裝潢工作，並駕駛ＫＰ─一二三三號自用小貨車運送地毯等，為從事業務之人，應注
意在夜間照明不清之道路停車時，應顯示停車燈光或反光標識。上訴人於民國八十五
年十一月十七日晚上七時許，將上開車輛停放在桃園縣中壢市○○路六七號即豐達公
司前，未設禁止停車標誌、標線之道路時，依當時情形，並無不能注意情事，竟疏於
注意，對於該車左後方之反光燈未予擦拭保養，致沾染污泥，無法發揮反光效果。（
同晚七時二十五分許）適有黃宗誠無照騎乘ＩＱＰ─九二九號機車，行經該處時，亦
疏未注意路旁停有車輛，撞及該自用小貨車之左後側，致其腦幹挫傷、腦水腫及下顎
重撞傷等，雖經送醫急救，仍延至同年十二月一日凌晨零時十八分許死亡。上訴人於
犯罪未被發覺前，在有偵查權限之警員李毓鵬到場處理時，自首而接受裁判等情。因
而撤銷第一審判決，改判論處上訴人從事業務之人，因業務上之過失致人於死罪刑，
固非無見。
惟查：(一)證據雖已調查而其內容尚未明瞭者，即與未經調查無異，如遽行判決，仍屬
應於審判期日調查之證據而未予調查。原判決以：上訴人在夜間照明不清之路邊停車
，未顯示停車燈光或反光標識，違反道路交通安全規則第一百十二條第一項第十三款
規定，因認其有過失。惟上訴人自始即辯稱該處燈光良好（見第一審卷第八十五頁）
，證人即死者之朋友胡毓榮，當時騎乘機車尾隨在後，亦證稱「視線還可以」（見第
一審卷第二十五頁）；且依原判決認定之事實及卷內照片顯示，肇事地點係在商店門
口（見第一審卷第十五、十六頁；原審卷第三十二頁），路中之分隔島上似亦有路燈
（見第一審卷第九十頁照片、第九十二頁下方照片；原審卷第三十三頁下方照片）。
則該處是否屬於夜間照明不清之道路，即饒有研求餘地，原審未予徹查明白，即遽行
判決，自嫌速斷。(二)上訴人始終辯稱：發生車禍時，其左後方之反光燈並無污泥，嗣
檢察官遲至八十五年十二月一日始勘驗現場、拍攝照片，已事隔十餘日，不能以嗣後
之照片認定當時有污泥。原判決雖以：相驗卷第九頁所附之照片，已註明「八十五年
十一月十七日十九時二十五分」，足認該照片係案發時所拍攝，而照片上已顯示沾有
污泥，因認上訴人之辯解為不可採。惟依勘驗筆錄記載，檢察官於八十五年十二月一
日勘驗現場時，命警方「拍照存卷」（見相驗卷第十五頁）；承辦警員梁銀銘亦證稱
「相片後來補照的」（見第一審卷第三十八頁）。則相驗卷第九頁所加註「八十五年
十一月十七日十九時二十五分」，究係肇事之時間，或拍攝照片之時間？原審未予查
明，即逕認上訴人之辯解為不可採，亦難昭折服。(三)原判決以：上訴人於犯罪未被發
覺前，在有偵查權限之警員李毓鵬到場處理時，自首而接受裁判，業經李毓鵬證述屬
實，因依自首規定減輕其刑。惟依李毓鵬所供，伊並未至現場處理，其前手將資料交
伊處理時，已知悉上訴人涉案（見第一審卷第五十七頁背面、第五十八頁）。原判決
認定，上訴人向到場處理之警員李毓鵬自首，核與卷內證據資料，不相適合，亦有違
誤。以上情形，或為上訴意旨指摘所及，或為本院得依職權調查之事項，應認有撤銷
發回更審之原因。又警員王俊權證稱該處不能停車，違者取締（見第一審卷第八十頁
背面；另警員梁銀銘於第一審民事庭亦證稱，該處因違規停車，已告發多次，見本院
卷上證二號筆錄影本），究竟係違反何規定不能停車？與上訴人有無過失有關，案經
發回，併予查明。
據上論結，應依刑事訴訟法第三百九十七條、第四百零一條，判決如主文。
中      華      民      國    八十九    年      五      月      四      日
                              最高法院刑事第十二庭
                                  審判長法官  陳  炳  煌
                                        法官  陳  正  庸
                                        法官  陳  世  雄
                                        法官  徐  文  亮
                                        法官  吳  信  銘
      右正本證明與原本無異
                                              書  記  官
中      華      民      國    八十九    年      五      月      九      日


司法院資訊處製作；財團法人民間司法改革基金會備份。
